【裁判字號】    88,訴,188
【裁判日期】    891031
【裁判案由】    違反稅捐稽徵法等
【裁判全文】
臺灣花蓮地方法院刑事判決                          八十八年度訴字第一八八號
    公訴人  臺灣花蓮地方法院檢察署檢察官
    被  告  甲○○
右被告因違反稅捐稽徵法等案件，經檢察官提起公訴（八十七年度偵字第二０九六號
），本院判決如左：
    主  文
甲○○無罪。
    理  由
一、本件公訴意旨略以：甲○○係位於花蓮市○○路二十一號蓮有有限公司（以下簡
    稱蓮有公司）負責人，明知丁○○、乙○○二人於八十四年七至十二月間，未受
    僱於蓮有公司，竟自行填具不實之丁○○、乙○○各領取新台幣（下同）九萬二
    千二百八十元、八萬六千一百元之工資領據及在扣繳憑單上為不實登載，並提出
    行使，另甲○○復以上開方法，重覆申報丙○○於八十四年七至十二月間向蓮有
    公司領取之二十一萬四千八百八十元工資所得，藉以逃漏稅捐。因認被告涉犯刑
    法第二百十六條、第二百十五條、第二百十條及稅捐稽徵法第四十一條等罪嫌等
    情。訊據被告堅詞否認有公訴人所指之犯行，辯稱：報稅由會計處理，我不知情
    八十四年後，蓮有公司幾已停擺，我沒有管公司的帳等語。經查：
（一）按稅捐稽徵法第四十一條之漏稅罪，係屬作為犯，而非不作為犯，即須以詐術
      或其他不正當方法之作為，以逃漏稅捐，始克成立；且該罪係結果犯，必納稅
      義務人使用欺罔之手段為逃漏稅捐之方法，並因而造成逃漏稅捐之結果，始屬
      相當。
（二）訊據證人丙○○、丁○○、乙○○、戊○○均到庭證述：八十四年七至十二月
      其等均在蓮有公司任職，上班地點是台電公司等語（見本院八十八年十二月十
      七日訊問筆錄），是檢察官於起訴書中犯罪事實欄所載「甲○○明知丁○○、
      乙○○在八十四年七至十二月間，未受僱於蓮有公司，而填具丁○○、乙○○
      各領取九萬二千二百八十元、八萬六千一百元之工資領據及扣繳憑單等情節，
      顯非事實。
（三）次按蓮有公司並未為八十五年度營利事業所得稅結算申報，此經本院向財政部
      台灣省北區國稅局花蓮縣分局函查，有該分局八十九年十月二十七日北區國稅
      花縣審第八九一一二九六四號函在卷可佐，足見被告無以不正當方法逃漏稅捐
      之作為，甚為顯然，揆諸前開（一）之說明意旨，自難對被告以稅捐稽徵法第
      四十一條之罪相繩。
（四）有關重覆申報八十五年丙○○領取薪資二十一萬四千八百八十元，即填具八十
      五年度不實扣繳憑單乙節（事實上丁○○、乙○○與丙○○均屬相同情節），
      證人即被告之大嫂蘇美娥迭次到庭供述：蓮有公司改由被告經營時，我擔任會
      計，後來由蘇美鈴（與蘇美娥為姐妹關係）任會計，八十五年時蘇美鈴離職，
      ．．所得年度八十四年、給付年度八十五年之扣繳憑單是我寫的，當時因為資
      料慢寄來，八十四年度之營利事業所得稅已申報完畢，故改成八十五年度，是
      會計事務所小姐叫我這樣做，當時公司已停業，公司只剩我一人，沒有將此事
      告訴被告等語，而證人蘇美鈴亦到庭證稱：所得年度八十四年、給付年度八十
      五年之扣繳憑單是蘇美娥寫的等語。參以在台灣之家族企業公司，公司負責人
      常僱用或委託其信賴之親友管理帳務，全權處理公司內部及對外之一切會計事
      務，而該公司負責人對於有關稅務或薪資之申報，則非事必躬親，其間細節亦
      非當然完全知悉，乃當今社會所常見，是被告所辯：沒有經手薪資申報，伊不
      知情等語，衡情尚未與常情相違，又核與證人蘇美娥、蘇美鈴供述情節相符，
      應可信為真實。是縱然蓮有公司確有填具八十五年度不實扣繳憑單之事實（即
      蓮有公司將該公司於八十四年度給付丙○○自八十四年七月至十二月之二十一
      萬四千八百八十元薪資，給付年度虛載為八十五年），然遍查全卷，不僅無公
      訴人於起訴事實中所載之工資領據存卷可佐，且如前所述，該填具八十五年度
      不實扣繳憑單之行為．乃證人蘇美娥所為，既非被告所知與所為，復無證據足
      以證明證人蘇美娥之上開行為，係出於被告之授意，難認被告有偽造文書之故
      意及行為。
二、綜合上述，本件不能證明被告犯罪，應為無罪判決之諭知。
三、至檢察官請求併案審理部分（八十八年度偵字第四四五三號、第四四七六號），
    因本件被告為無罪，則檢察官請求併辦部分，難認與本案有何裁判上一罪關係，
    應退由檢察官自行處理，附此敘明。
據上論斷，應依刑事訴訟法第三百零一條第一項，判決如主文。
本案經檢察官子李子春到庭執行職務。
中      華      民      國    八  十  九  年      十    月      三十一  日
                              臺灣花蓮地方法院刑事庭
                                  法  官  蘇  嫊  娟
右正本證明與原本無異。
如對本判決不服，應於送達後十日內，向本院提出上訴狀。（應抄附繕本）
                                  法院書記官
中      華      民      國    八  十  九  年    十二    月       二     日


司法院資訊處製作；財團法人民間司法改革基金會備份。
